臺灣高等法院民事裁定　　　　　　　　 100年度抗字第1819號
抗　告　人　珠晉源
訴訟代理人　謝良駿律師
上列抗告人因與相對人慈仁拉莫、烏金仁波切間請求損害賠償事
件，對於中華民國100 年11月4 日臺灣臺北地方法院100 年度訴
字第4543號所為裁定提起抗告，本院裁定如下：
    主  文
抗告駁回。
抗告訴訟費用由抗告人負擔。
    理  由
一、抗告意旨略以：抗告人、相對人慈仁拉莫之住所均設於臺北
    市，於原法院尚有諸多訴訟，相對人慈仁拉莫另案委任之訴
    訟代理人，其事務所所在地亦在臺北市，故以原法院為管轄
    法院，較能保障當事人之程序利益，對抗告人、相對人慈仁
    拉莫顯較有利。而相對人烏金仁波切住所地設於新北市三重
    區，屬臺灣板橋地方法院（下稱板橋地院）管轄，如以原法
    院為管轄法院，相較於臺灣桃園地方法院（下稱桃園地院）
    ，對其亦較為有利。況由侵權行為地之法院管轄，非專屬管
    轄，當事人得以合意或擬制合意之方式選定管轄法院，法院
    縱認其無管轄權，於移送他管轄法院前，自應先賦予當事人
    就應否移轉管轄有陳述意見之機會，始能充分尊重當事人之
    程序選擇權，以符程序利益保護原則之旨趣。本件侵權行為
    發生地係相對人偶發性於桃園發生通姦行為，相對人均住居
    於臺北市、新北市，以該行為地為管轄法院，不利於兩造，
    原法院未賦予兩造陳述意見之機會，逕裁定移送於桃園地院
    ，顯侵害當事人之程序利益，爰請求廢棄原裁定等語。
二、按共同訴訟之被告數人，其住所不在一法院管轄區域內者，
    各該住所地之法院俱有管轄權，但依第4 條至19條規定有共
    同管轄法院者，由該法院管轄，民事訴訟法第20條定有明文
    。依此，共同訴訟之被告數人，如依民事訴訟法第4 條至第
    19條規定有其共同管轄法院，其共同管轄法院以外被告住所
    地之法院，對之即無管轄權，原告僅得向該共同管轄法院起
    訴。又因侵權行為涉訟者，得由行為地之法院管轄。訴訟之
    全部或一部，法院認為無管轄權者，依原告聲請或依職權以
    裁定移送於其管轄法院。亦為民事訴訟法第15條第1 項、第
    28條第1 項所明定。抗告人係以相對人在桃園縣桃園市有通
    姦行為，依侵權行為之規定，請求相對人連帶賠償新臺幣60
    萬元，有民事起訴狀可憑，足見本件係因侵權行為涉訟。而
    相對人之住所分別設於臺北市、新北市三重區，有戶籍謄本
    為證，足證相對人之住所不在同一法院管轄區域內，依民事
    訴訟法第20條但書規定，本件訴訟應由侵權行為地之法院管
    轄。茲本件侵權行為地在桃園縣桃園市，屬桃園地院之管轄
    區域，原法院依職權將本件訴訟裁定移送於桃園地院，核無
    不合。
三、抗告人固主張本件非專屬管轄，原法院移送他管轄法院前，
    應先賦予當事人就應否移轉管轄有陳述意見之機會，俾以合
    意或擬制合意之方式選定管轄法院等語。惟承前所述，本件
    應由侵權行為地法院即桃園地院管轄，相對人住所地之法院
    並無管轄權，雖該規定並非專屬管轄，然僅於原法院違反該
    規定時，本院始得予以廢棄。兩造迄未合意以原法院為第一
    審管轄法院，且原法院試行調解，相對人均未到庭，經原法
    院將本件裁定移送於桃園地院後，相對人亦未為反對之意思
    表示或敘明不抗辯原法院無管轄權，顯見相對人不欲拋棄其
    管轄抗辯權，自無訂定言詞辯論期日使抗告人取得應訴管轄
    之必要，原法院逕以其無管轄權將本件移送於桃園地院，自
    無違誤。
四、綜上所述，本件訴訟應由侵權行為地之法院即桃園地院管轄
    ，原法院依職權將本件訴訟移送該院，洵屬有據。抗告意旨
    指摘原裁定不當，求予廢棄，為無理由，應予駁回。
五、據上論結，本件抗告為無理由，爰裁定如主文。
中    華    民    國   100    年    12    月    30    日
                    民事第十四庭
                        審判長法  官  林金村
                              法  官  王麗莉
                              法  官  陳秀貞
正本係照原本作成。
不得再抗告。
中    華    民    國   100    年    12    月    30    日
                              書記官  葉國乾